ACORDAO-COMPLETO-2561195

ACÓRDÃO DE RELAÇÃO

ACÓRDÃO DE RELAÇÃO 9797/2022 ATA 41/2022 - PRIMEIRA CÂMARA

Acórdão 9797/2022-TCU-Primeira Câmara
VISTO e relacionado este processo, relativo ao ato de pensão militar instituída por Eider Barreto de Oliveira, originalmente em favor de Edir Luiza da Rocha Oliveira, viúva, não apreciada por esse Tribunal, por perda de objeto (TC Processo 027.932/2020-6) , agora objeto de reversão à filha Erika Rocha de Oliveira Leite, emitido pelo Comando do Exército e submetido a este Tribunal para fins de registro.
Considerando que o instituidor se encontrava no posto de 1º Tenente quando passou à reserva, recebendo proventos baseados no soldo de Capitão, por possuir mais de 30 anos de serviço;
considerando que em momento posterior foram concedidos ao ex-militar os benefícios previstos no § 1º do art. 110 da Lei 6.880/1990, por ter sido julgado incapaz definitivamente para o serviço do Exército, passando seus proventos a serem calculados tendo por referência o posto de Major;
considerando que a pensão tratada nestes autos foi instituída tendo por referência, para efeito de proventos, o posto de Major;
considerando que a jurisprudência deste Tribunal, a partir da prolação do Acórdão 2225/2019-TCU-Plenário, é pacífica no sentido de que não há amparo legal para a extensão da vantagem estabelecida no art. 110 da Lei 6.880/1980 a militares já reformados;
considerando que a vantagem estabelecida no art. 110 da Lei 6.880/1980 somente é devida para para militares que se encontrem na ativa ou na reserva remunerada;
considerando que a aludida orientação é respaldada pela jurisprudência predominante no Superior Tribunal de Justiça - STJ, a exemplo das decisões proferidas por aquela Corte nos Recursos Especiais 1784347/RS e 1.340.075/CE e no Agravo Regimental nos Embargos de Declaração no Recurso Especial 966.142/RJ;
considerando que os atos de pensão e de reforma são indepententes entre sí, sendo possível o apontamento de mácula neste, ainda que aquele tenha sido julgado legal;
considerando que, por meio do Acórdão 1414/2021-TCU-Plenário, este Tribunal fixou entendimento no sentido da possibilidade de apreciação de ato sujeito a registro mediante relação, na forma do artigo 143, inciso II, do Regimento Interno deste Tribunal, nas hipóteses em que a ilegalidade do ato decorra exclusivamente de questão jurídica de solução já pacificada na jurisprudência desta Corte de Contas;
considerando a presunção de boa-fé da interessada; 
considerando que o ato ora examinado deu entrada no TCU há menos de cinco anos; e
considerando, por fim, os pareceres convergentes da Sefip e do Ministério Público junto ao TCU - MPTCU.
ACORDAM os Ministros do Tribunal de Contas da União, reunidos em sessão da 1ª Câmara, com fundamento nos arts. 1º, inciso V, e 39, inciso II, da Lei 8.443/1992, c/c os arts. 17, inciso III; 143, inciso II; 260 e 262 do Regimento Interno, e na Súmula-TCU 106, em:
a) considerar ilegal e negar registro ao ato de pensão instituída em favor de Erika Rocha de Oliveira Leite;
b) dispensar a devolução dos valores indevidamente recebidos de boa-fé pela interessada até a data da ciência deste acórdão pela jurisdicionada;
c) expedir as determinações contidas no item 1.7 abaixo:
1. Processo TC-Processo 022.283/2022-6 (PENSÃO MILITAR) 
	1.1. Interessada: Erika Rocha de Oliveira Leite (XXX.765.072-XX) 
	1.2. Unidade: Comando do Exército
	1.3. Relator: Ministro Jorge Oliveira
	1.4. Representante do Ministério Público: Procurador Marinus Eduardo De Vries Marsico
	1.5. Unidade Técnica: Secretaria de Fiscalização de Integridade de Atos e Pagamentos de Pessoal e de Benefícios Sociais - Sefip
	1.6. Representação legal: não há
	1.7. Determinar ao Comando do Exército que:
	1.7.1. no prazo de quinze dias, a contar da notificação desta decisão:
	1.7.1.1. sob pena de responsabilidade solidária da autoridade administrativa omissa, faça cessar os pagamentos decorrentes dos atos impugnados;
	1.7.1.2. dê ciência do inteiro teor desta deliberação à interessada e a alerte de que o efeito suspensivo proveniente da eventual interposição de recurso junto ao TCU não a eximirá da devolução dos valores percebidos indevidamente, caso o recurso não seja provido;
	1.7.2. no prazo de trinta dias, a contar da notificação desta deliberação, encaminhe ao TCU comprovante da data de ciência do teor desta decisão pelas interessadas;
	1.7.3. emita novo ato de pensão militar, livre da irregularidade identificada, disponibilizando-o a este Tribunal, por meio do Sistema e-Pessoal, nos termos e prazos fixados na IN-TCU 78/2018.

Primeira Câmara

Comando do Exército

JORGE OLIVEIRA

não há

PENSÃO MILITAR (PMIL)